【裁判字號】    95,訴緝,63
【裁判日期】    970222
【裁判案由】    毒品危害防制條例等
【裁判全文】
臺灣臺南地方法院刑事判決              95年度訴緝字第63號
公  訴  人  臺灣台南地方法院檢察署檢察官
被      告  丙○○
選任辯護人  莊美貴 律師
上列被告因違反毒品危害防制條例案件，經檢察官提起公訴（92
年度偵字第5125號、93年度偵字第4751號），本院判決如下：
    主  文
丙○○共同連續販賣第一級毒品，累犯，處有期徒刑拾肆年，販
賣毒品所得新臺幣參萬陸仟元沒收之，如全部或一部不能沒收時
，以其財產抵償之。扣案之電子秤壹個、分裝吸管伍支、葡萄糖
壹包沒收之；又共同連續販賣第二級毒品，累犯，處有期徒刑伍
年，扣案第二級毒品安非他命拾包（毛重貳拾貳點參公克）沒收
銷燬之，販賣毒品所得新臺幣伍萬伍仟捌佰元沒收之，如全部或
一部不能沒收時，以其財產抵償之。扣案之電子秤壹個、分裝吸
管伍支、葡萄糖壹包及包裝上開第二級毒品安非他命所用之包裝
袋拾個均沒收之；應執行有期徒刑拾捌年陸月，販賣毒品所得新
臺幣玖萬壹仟捌佰元沒收之，如全部或一部不能沒收時，以其財
產抵償之。扣案之第二級毒品安非他命拾包（毛重貳拾貳點參公
克）均沒收銷燬之，電子秤壹個、分裝吸管伍支、葡萄糖壹包及
第二級毒品安非他命包裝袋拾個均沒收之。
    事    實
一、丙○○曾於民國86、87年間因違反麻醉藥品管理條例、肅清
    煙毒條例等案件，先後經本院判處有期徒刑6月、7月、2年
    10月確定，甫於91年5月20日縮刑期滿執行完畢。渠與丁○○（另在臺灣高等法院臺南分院審理中）原為同居男、女朋
    友關係，竟基於販賣第一級毒品海洛因（以下簡稱海洛因）
    及第二級毒品安非他命（以下簡稱安非他命）之犯意聯絡，
    並基於概括犯意，共同自民國（下同）91年間起向綽號「老
    兄」之人、92年3月間起向綽號「忠哥」之人販入海洛因、
    安非他命之後，連續自91年10月間起至92年4月間為警查獲
    前止，以由有意購買毒品者，撥打0000000000、0000000000
    號行動電話或其他方式聯絡後，再由丙○○、丁○○接聽並
    攜毒品前往約定地點交易方式，於如附表所示之時、地，連
    續販賣海洛因、安非他命予林全德、楊文志、陳輝廣、黃炯
    明、己○○、庚○○、辛○○等人（詳如附表所示）。嗣為
    警於92年4月24日13時40分許，在臺南市○區○○路「兔寶
    寶遊藝場」查獲另案通緝中之丙○○，並在其身上扣得丙○○所有，供施用所用之海洛因2小包（含袋重0.9公克）；再
    由丙○○帶同警方持本院核發之搜索票至其與丁○○同居之
    處所臺南市○○路537巷3號4樓之2實施搜索，當場在丁○○
    房間內扣得丙○○所有供施用所用之海洛因2小包（毛重分
    為1.8公克、1.8公克，上開海洛因共4包合計淨重3.47 公克
    ，包裝重1.32公克）、供販賣所用之安非他命10小包（含袋
    重分別為3.7公克、3.7公克、3.7公克、3.3公克、1.7 公克
    、2.9公克、1.3公克、1.1公克、0.6公克、0.3公克）及供
    販賣毒品所用之電子秤1個、葡萄糖1包（摻入毒品內增加毒
    品重量）、分裝吸管5支。
二、案經臺南市警察局第六分局報請臺灣臺南地方法院檢察署檢
    察官偵查起訴。
    理    由
一、被告丙○○雖主張其為警查獲時因毒癮發作、發燒，故其警
    詢中之自白並無證據能力。惟按被告陳述其自白係出於不正
    之方法者，應先於其他事證而為調查，刑事訴訟法第156條
    第3前段固定有明文。然所謂被告自白係出於不正之方法（
    亦即非任意性自白），依刑事訴訟法第156條第1項規定，應
    係指被告之自白，係出於強暴、脅迫、利誘、詐欺、疲勞訊
    問、違法羈押或其他不正之方法。苟被告之自白非出於強暴
    、脅迫、利誘、詐欺、疲勞訊問、違法羈押或其他不正之方
    法，縱被告於警詢中身體不適，亦僅係被告身體不適之情形
    是否已影響被告之記憶、表達能力，其於身體不適之情形下
    所為之供述是否與事實相符而可採信，不得逕謂其自白係出
    於不正之方法而無證據能力（亦即此情形僅係有無證明力問
    題，而非證據能力問題）。本件警方詢問被告時正值夜間（
    92年4月24日22時35分起），依法被告本得拒絕製作筆錄，
    惟其仍表示願意接受詢問，有卷附警詢筆錄可稽。再證人即
    製作被告警詢筆錄之員警戊○○於本院亦證稱當日製作筆錄
    時被告的精神狀況良好，從被告對答的情形可以看出，而且
    他問被告也回答沒有問題，並沒有無毒癮發作或感冒昏沈的
    情形，製作筆錄的過程中亦沒有使用強暴脅迫的方式。是本
    件尚難認被告警詢中之自白非出於任意性，先予敘明。
二、訊據被告丙○○陳稱他是幫助同案被告丁○○販賣毒品，丁○○提供第二級毒品給他施用，他幫忙販賣第一級毒品。丁○○向上游買毒品回來之後，在她的房間分裝好，讓他帶出
    去，他帶多少包出去，就要交多少錢回來。交貨的對象有的
    是丁○○告訴他的，有的是他的朋友。他有在兔寶寶遊藝場
    拿（毒品）給林全德的，有一次是在丁○○家裡（拿毒品給
    林全德），林全德所述他賣給林全德七、八次，實際上應該
    是包括丁○○跟他拿給林全德的次數；他不認識楊文志，也
    沒有見過楊文志或拿毒品給楊文志；陳輝廣是丁○○的朋友
    ，（他）有一次是在丁○○的家樓下，拿毒品給陳輝廣；他
    沒有販賣毒品給黃炯明，是丁○○拿給黃炯明的。己○○部
    分是己○○去偷拿1台電腦給丁○○，丁○○叫他拿毒品給
    己○○2次，都是在兔寶寶那裡交給己○○的。庚○○是己○○的表弟，二人都有跟丁○○買毒品，因為沒有錢買毒品
    ，所以丁○○叫他們兩個去搶劫，後來被捕就把他供出來，
    他後來在監所有遇到庚○○，庚○○說是警察教他這樣說的
    ，他沒有販賣毒品給庚○○。他和辛○○是國中同學，只有
    共同吸食及共同去購買毒品，他介紹辛○○給丁○○認識，
    辛○○都會向丁○○買安非他命，但是他沒有販賣毒品給辛○○云云。
二、經查：
（一）被告於警詢中供稱扣案物品都是他的，扣案之玻璃吸管2
      支、安非他命吸食器1個是他吸食安非他命所用之器具；
      注射針筒則是他用來注射海洛因用的；海洛因是他準備自
      己吸食用的；安非他命10小包是準備拿來販賣的；電子磅
      秤是他買毒品時怕對方給的毒品重量不夠而準備的，他分
      裝毒品販賣也是用該磅秤來秤重量；分裝吸管5支是用來
      分裝毒品、葡萄糖是用來增加毒品的重量；扣案夾鏈袋是
      同案被告丁○○之母親從工作地方拿回來的，不是拿來分
      裝毒品的。另供稱他是因為沒有工作而且有施用毒品的習
      慣，另一方面他要照顧他女朋友丁○○並供給丁○○的孩
      子上學，這些都需要錢，不得已才販毒；丁○○沒有參與
      或幫助他販毒，吳國暉也沒有；及其所販賣毒品來源為老
      兄、忠哥、向老兄、忠哥購買毒品之時間、地點、聯絡方
      式（92年4月24日警詢筆錄）。足見被告供述時已就扣案
      物品逐一辨識其用途，並就有利、不利事項分別陳述，被
      告顯然意識清醒，並未因身體不適而影響其記憶、陳述能
      力。
          被告於警詢時供稱他曾販賣約4次海洛因給林全德（
      綽號小保），每次1小包賣1000元，其中1次賣2000元；
      曾賣過海洛因給陳輝廣（綽號梨肉），每次賣海洛因1小
      包，每包1000元，約賣7、8次；曾賣安非他命給黃炯明（
      綽號小北），黃炯明每次都是以1000元買1小包安非他命
      ，他不記得賣過黃炯明幾次，黃炯明平均每月都會買3、4
      次安非他命；他賣過安非他命給辛○○（綽號黑仙），辛○○每次都是買安非他命1錢重，約5000元至6000元不等
      （92年4月24日警詢筆錄）。被告所供稱販賣毒品之對象
      ，適與卷附台南市警察局第六分局監聽譯文內容相符，應
      可採信。再被告於本院延押訊問時亦供稱他要認（罪）了
      ，他是幫同案被告丁○○賣毒品，同案被告丁○○有到醫
      院看他2、3 次，同案被告丁○○叫他不要認（罪），並
      說她也都沒有認（罪），但是他確實在警察局認（罪）了
      （96年10月15日訊問筆錄）。足見被告於警詢中確實已承
      認販賣毒品予（林全德綽號小保）、陳輝廣（綽號梨肉）
      、黃炯明（綽號小北）、辛○○（綽號黑仙）等人，且其
      自白與事實相符而可採信。
（二）被告於警詢及本院均供稱有販賣海洛因予林全德已如前述
      ，雖證人林全德於偵查中供稱他綽號為「小保」，他未見
      過被告，他是向綽號「阿源」之人買海洛因，只有在找不
      到「阿源」的時侯，才會透過「阿義」到兔寶寶遊藝場去
      買毒品（93年2月20日訊問筆錄）。惟此供述顯與被告前
      開供述不符。再由卷附通聯譯文所載，「小保」：「「鳥
      仔」的電話為什沒人接？」，丁○○：「我在他這裡呀，
      他在看電視，什麼事嗎」，「小保」：「想叫他用個一千
      五百元」．．．丁○○：「那我拿過去給你好嗎？」．．
      ．「小保」：「好，你到門口時，你再打電話給我，我再
      出來」，．．．丁○○：「你還有欠建翰錢嗎？」，「小
      保」：「有，一千．．．」（0000000000電話監聽譯文影
      本（以下簡稱影印譯文Ａ）第27頁）。足見被告確有與同
      案被告丁○○共同販賣海洛因予林全德之事實。
          至於販賣次數，證人林全德於偵查中供稱他透過「阿
      義」到兔寶寶遊藝場買七、八次，每次一千元。被告於本
      院亦供稱包括丁○○跟他拿給林全德的次數共約七、八次
      。本院以較有於被告之計算方式即販賣七次，每次一千元
      ，共七千元計算。
（三）證人楊文志於偵查中結證稱：「有施用海洛因，是來源是
      向一位綽號『阿華』的人買的，都是朋友以我的行動電話
      （0000000000）打給阿華跟他買毒品。阿華的電話我已經
      忘了。警訊筆錄中說阿華的電話是0000000000那是警察當
      場從我的行動電話內查打出去的電話資料中找到的。透過
      朋友跟『阿華』買過二、三次毒品，一次買一千元海洛因
      。都是約在五期重劃區海安綜合商場大門口，也曾約在康
      樂街。應該是警訊筆錄所載之起迄時間（91年11月10日至
      91年11月23日），及買過6次（五期重劃區海安綜合商場
      大門口、康樂街與府前路口各購買海洛因3次）才是正確
      的，只有看到一位女子駕駛一部紅色嘉年華自小客車出來
      交貨。他的名字是我朋友『阿明』跟我說她叫『阿華』。
      」等語（93年2月20日訊問筆錄）。雖其於同案被告丁○○在本院審理時不願正面回答問題僅稱：「（問：在偵訊
      中說你只看到一位女孩子開紅色轎車交貨？）我跟我朋友
      阿明去拿貨，對方是開紅色的轎車的女孩子，將海洛因交
      給我朋友，我朋友再拿給我。」、「（問：你叫阿明幫你
      買海洛因幾次？）很多次，每次都買一仟元。」、「（問
      ：你跟朋友去拿貨時，你與朋友一起去拿？）是我朋友去
      拿，我在路口等他。」等語（94年5月12 日審判筆錄），
      既從證人自行使用之電話回撥，可查出被告丁○○使用之
      0000000000號行動電話號碼，且被告丁○○確實駕駛紅色
      嘉年華為代步工具（此與同案被告丁○○於93年8月26日
      檢察官訊問時所述相符），故其所述曾撥打0000000000號
      行動電話，向在五期重劃區海安綜合商場大門口、康樂街
      與府前路口向同案被告丁○○各購買海洛因三次，每次價
      金一千元共六次應屬實情。
（四）依卷附通聯譯文所載，綽號「梨酪」之人曾以電話聯繫丁○○，丁○○：「．．．我也很久沒有處理給人家了，你
      不是都找「鳥仔」（即被告）嗎？「梨酪」：「你們不是
      都一樣嗎？」丁○○：「一樣是沒錯啦，但是我已經很久
      沒有在處理了，為何你只找「建翰」而不找我，那你就固
      定找他好了。．．．」「是不是你欠他錢，沒辦法跟他處
      理，才來找我？」（影印譯文Ａ第４頁）；「梨酪」：「
      我是「梨酪」（譯文載為「離落」）啦，拿一千」，丁○○：「要等一下喔，我現在在路上，要過去「鳥仔」（即
      被告）那邊拿東西（毒品）」「我現在還沒到「鳥仔」那
      裡，還在路上，等我拿到東西，六點在都江堰（譯文誤為
      「晏」），另外你還欠昨天一筆一千元」（影印譯文Ａ第
      13頁）。參諸被告於本院所述陳輝廣是丁○○的朋友，（
      他）有一次是在丁○○的家樓下，拿毒品給陳輝廣等情，
      足見被告確有與同案被告丁○○共同販賣海洛因予陳輝廣
      之事實。
          至於販賣海洛因之次數及金額，被告於警詢中供稱曾
      賣過海洛因給陳輝廣，每次賣海洛因1小包，每包1000元
      ，約賣7、8次。本院以較有於被告之計算方式即販賣7次
      ，每次1000元，共7000元計算。
（五）依卷附通聯譯文所載，綽號「小北」之人曾以電話聯繫丁○○，表示要「軟的」一張，並約在「都江堰（譯文誤為
      「晏」）」交貨（影印譯文Ａ第3頁）；綽號「小北」之
      人復以電話聯繫被告稱：「我想要先借一點，另外再二千
      「硬的」」（0000000000監聽譯文影本（以下簡稱「影印
      譯文Ｂ」）第18頁）；小北：「現在「軟的」二千可以嗎
      ？」，被告：「有呀」，小北：「那我現在過去」，被告
      ：「好」（影印譯文Ｂ第21頁）；小北：「鳥仔，我要一
      張「軟的」」，被告：「多少呀」，小北：「一張」，被
      告：「好啦」（影印譯文Ｂ第38頁）；小北：「喂，「軟
      的」一張」，被告：「要等一下，我剛回來家裡而已」．
      ．．「差不多20至25分鐘，我出去再打給你」、小北：「
      要到那裡」，被告：「免寶寶」（影印譯文Ｂ第38、39頁
      ）；小北：「剩下八百元，能不能處理？」，被告：「好
      啦」，小北：「你在那裡」，被告：「免寶寶」（影印譯
      文Ｂ第44頁）；再由卷附通聯譯文所載丁○○與綽號「阿
      純」之通話內容（影印譯文Ａ第15至18頁），可知被告與
      「小北」應甚熟識，「小北」甚至可以較低價格向被告購
      買毒品。參諸被告於警詢中供稱，他曾賣安非他命給黃炯
      明（綽號小北），他不記得賣過黃炯明幾次，黃炯明平均
      每月都會買3、4次安非他命等情，被告應有販賣毒品予黃
      炯明之事實。
          至於販賣海洛因、安非他命之次數及金額，因黃炯明
      （綽號小北）未到案證述，本院核對卷附前開監聽譯文內
      容，黃炯明（綽號小北）共向同案被告丁○○購買安非他
      命（軟的）1次，價格1000元，地點為臺南市○○路都江
      堰ＫＴＶ；向被告購買海洛因（硬的）1次，價格2000元
      ；向被告購買安非他命4次，價格分別為2000元、1000元
      、1000元、800元，地點為兔寶寶遊藝場。合計販賣海洛
      因（硬的）1次共2000元，販賣安非他命5次共5800元。
（六）證人己○○先於94年5月12日同案被告丁○○於本院審理
      時否認有向被告丁○○購買毒品，嗣經公訴人當庭以偽證
      罪追加為被告，於偽證罪之審理過程證稱：「上次因為丁○○家人在現場，我擔心我自己及家人的安危，所以不敢
      說實在。」，並稱：「（問：共向丙○○買幾次？）約10
      次。」、「（問：丁○○送來有幾次？）約3、4次，但丙○○送來的多一點。」、「（問：買何種毒品？）海洛因
      ，我沒有吸食安非他命。」、「（問：都以何種方式與他
      們二人連絡？）都以公共電話打丙○○的行動電話。」、
      「（問：92年2月10日通聯譯文中你稱呼對方『姊仔』，
      並且要向她拿一千元，這個『姊仔』是何人？）丙○○的
      女朋友即阿華（丁○○）。」、「（問：你說要向她拿一
      千元是何意思？）是要拿一千元的海洛因。」、「（問：
      所以你也有用電話與丁○○聯絡毒品交易之事？）我打丙○○的電話，但有時是丁○○接的，丙○○之前有跟我說
      ，若打我的電話，是他女朋友接的，直接向她說買多少就
      可，我打電話過去，丁○○約接過3至5次左右。」、「（
      問：92年2月10日通訊譯中文你稱對方姊仔，你說東西有
      沾到水，有點濕濕，是否有實在？）我有印象，因為我買
      回去之後要使用時，發現袋子有濕濕的，我倒水進去無法
      將藥融化，所以我就打電話給丁○○，問她為何會這樣子
      。」、「（問：上開二通電話相隔一小時，是否你向丁○○買完毒品後，發現有問題？）是，我買回去要吸用海洛
      因時就發現這樣子的情形。」、「（問：毒品交易地點？
      ）大部分兔寶寶遊藝場。」、「（問：每次買毒品約多少
      錢？）一千元左右。」、「（問：丙○○何時跟你說打電
      話若是丁○○接的，可直接跟她說毒品交易之事？）在兔
      寶寶遊藝場那裡丙○○要交毒品給我的時候說的。」、「
      （問：毒品時間？）九十二年一月初，前後買十次，買到
      何時我沒有印象了。」等語綦詳（94年11月17日審理筆錄
      ）。又依卷附通聯譯文所載，己○○：「我要拿一千」，
      被告：「差不多20分鐘到兔寶寶」（92年3月1日5時47 分
      ）。嗣己○○拿到毒品後又於同日7時21分打電話給被告
      ：「兄哥，這東西看起來比較米黃色」，被告：「對呀」
      ，己○○：「這種的比較強喔」，被告：「不錯」（影印
      譯文Ｂ第15、16頁）。
          己○○於本院審理時並證稱他有向被告及丁○○二人
      購買毒品，但是大部分是跟丁○○購買。他向被告購買毒
      品時是打電話聯絡被告，就說要拿一千元的毒品，就是拿
      一千元的量。被告跟丁○○的電話應該是一樣的，電話號
      碼他忘記了，他印象中都是打同一支電話，大部分電話都
      是丁○○接的，被告只接過一、兩次而已。他跟被告買毒
      品都是用現金買。他應該買沒有幾次，應該不超過五、六
      次，確實幾次我沒有印象，他上次開丁○○的庭，說大約
      十次，其實應該沒有那麼多（97年1月31日審理筆錄）。
      足證被告確實有與同案被告丁○○共同販賣海洛因予張瑞
      之事實。至於販賣海洛因之次數及金額，因己○○於前案
      偵查及審理中均供稱約10次，每次1000元。於本院改稱約
      5、6次，確實幾次他沒有印象。本院認其於本院陳述時距
      案發已近5年，記憶應較模糊，是應以其前案於偵審中所
      結證稱約10次，每次1000元較為可採。
（七）證人庚○○於偵查中業已結證稱：「在警訊筆錄所言實在
      ，但是跟他們購買的次數我已經忘了，我平常都稱呼『阿
      華』姐仔，稱呼『鳥仔』阿哥，每次買毒品都是透過另一
      名友人打電話聯絡，每次都買一千元左右。我施用毒品的
      那段時間，有跟他們買，詳細的次數我記不得。曾經跟我
      朋友一起去兔寶寶遊藝場跟他們拿毒品。」等語（93年4
      月7日訊問筆錄─附本院卷，原附92年度偵字第5125號偵
      查卷）。嗣於94 年5月12日另案審理時雖否認有向被告丁○○購買毒品，惟經公訴人當庭以偽證罪追加為被告，於
      偽證罪之審理過程證稱：「因為基於朋友的情義。不敢說
      實在。」，並稱：「（問：91年11月至92年5月間是否曾
      經向丙○○買毒品？）有，時間約在91年底左右。」、「
      （問：共買幾次？）約四、五次。」、「（問：最後一次
      買是何時？）92年4月。」、「（問：如何向丙○○買毒
      品？）我與我朋友一起去的，電話是我朋友『成仔』（台
      語）打的。」、「（問：如何知道丙○○的電話？）我朋
      友都是向丙○○買的，手機上會顯示丙○○的電話，我要
      拿毒品時就透過我朋友打電話給丙○○，我大都是與我朋
      友一起去拿毒品，但偶爾自己也會打電話跟丙○○聯絡，
      單獨跟他拿毒品。」、「（問：每次購買毒品金額為何？
      ）約一仟元。」、「（問：購買何種毒品？）海洛因，我
      沒有吸用安非他命。」、「（問：交易地點在何處？）在
      兔寶寶遊藝場。」、「（問：有無向丁○○買毒品？）不
      曾向她拿過毒品，但我去向丙○○拿毒品時，丁○○也在
      場，二支電話我都有打過，接手機的人有時是丙○○，有
      時是丁○○，他們的手機混著用，打去不一定是何人接。
      」、「（問：共向丁○○接洽過幾次？）約二、三次。」
      、「（問：期間為何時？）91年12月至92年4月。」、「
      （問：與丁○○接洽毒品後，是何人出面交毒品？）不一
      定，有時他們二人一起出來，丁○○也曾經單獨出來交毒
      品給我。」、「（問：交易地點為何？）兔寶寶遊藝場，
      我都是買海洛因約一仟元。」、「（問：是否還記得丙○○、丁○○的電話？）太久了，不記得了，但我記得有二
      支電話，我在警察局有跟警察說那二支電話的號碼。」、
      「（問：交易地點大都在何處？）兔寶寶遊藝場，其餘地
      點均在丙○○家附近，但地點我不清楚。」、「（問：是
      否自己跟丙○○、丁○○買過毒品？）是的。」等語綦詳
      （94年12月29日審理筆錄）。
          證人庚○○於本院審理時並證稱他有施用海洛因，他
      施用毒品來源是向被告買的。一開始是跟己○○一起合資
      購買，當時他跟被告不熟，他和己○○一起去拿毒品，他
      在旁邊等，因為他當時還不認識被告，後來比較熟了，他
      才自己打電話去買。他有打過被告的電話，有時候是丁○○接的。被告的綽號是「鳥仔」，但是他都叫被告「哥仔
      」，他都叫丁○○「姐仔」。他打電話過去買毒品時，被
      告曾經接過電話通訊監察譯文中與被告通話的「阿弟」應
      該是他（97年1月31日審理筆錄）。證人己○○於本院亦
      證稱庚○○一開始跟他一起去向被告等人購買毒品，打電
      話過去大部分都是丁○○接的，有時候是被告接的。被告
      曾拿毒品出來過1次，丁○○也有拿過等情。被告應有販
      賣海洛因予庚○○之事實。
          至於販賣海洛因之次數及金額，依證人庚○○前開所
      稱之4、5次，每次1000元，採較有利於被告之計算方式為
      4次，每次1000元，共計4000元。
（八）證人辛○○（綽號『黑仙』）於偵訊時結證稱：「有施用
      安非他命，其毒品來源是拜託丙○○幫我買的，有時丙○○會找我一起去買。我跟丙○○從國中時就認識了，我透
      過丙○○拿毒品，不止三次了。我忘記實際交易多少次，
      記得不只三次。大約從91年10月開始，大部份在兔寶寶遊
      藝場。通常都是我打電話給丙○○，阿華會拿毒品下來給
      我。實際上買過五萬元以上的毒品。」等語（93年2月20
      日訊問筆錄─原附92年度偵字第5125號偵查卷），嗣於另
      案審理時先稱：「這種情形之下，我沒有辦法據實陳述。
      我單獨陳述，我就可以照實講。」等語（94年6月9日審判
      筆錄），迨請被告丁○○先暫至庭外候訊後，方證稱：「
      （問：你有無直接向丁○○買過毒品？）我打電話給她。
      」、「（問：你向她買什麼？）安非他命。」、「（問：
      毒品價錢何人訂的？）我是跟她講我身上有多少錢，她是
      根據我身上的錢一千、二千，拿毒品給我。」、「（問：
      你是否是在聯絡不到丙○○時才打電話給丁○○？）是。
      」、「（問：你們在何處交毒品？）有時在康樂街兔寶寶
      遊藝場。有時在丁○○的台南市○○路的住處。」、「（
      問：你跟丁○○買這些東西，是事先決定的，還是臨時決
      定的？）我是臨時問丁○○她是否可以處理的。我們要買
      的人，我不可能直接打去問，我問他是否可以聯絡他朋友
      ，他說可以，我就直接過去。」、「（問：你過去找丁○○是否是要跟她一起去拿毒品？）不用，她會直接拿毒品
      給我。只有丙○○的部分才是跟我一起去買的。」、「（
      問：你跟丁○○買的毒品是否都是安非他命？）是。」、
      「（問：你說有向丁○○買安非他命？）是我打電話看她
      是否可以處理，她說如果可以我就過去。」、「（問：你
      說你們買毒品都是先打電話問可否處理，再過去？）如果
      她說可以處理，我就過去。」、「（問：她有無交毒品給
      你？）有，開車、走路、騎車都有。」、「（問：對於監
      聽譯文，有何意見？）阿華有一陣子跟我講說她不想做甜
      的。」、「（問：甜的是指何事？）安非他命。」、「（
      問：你打電話請丁○○幫你處理有幾次？）次數我不記得
      ，但是每次價錢，二千、三千，全部加起來應該有五萬元
      。」等語綦詳（94 年6月9日審判筆錄）。參諸被告於警
      詢中供稱他賣過安非他命給辛○○（綽號黑仙），辛○○
      每次都是買安非他命1錢重，約5000元至6000元不等（92
      年4月24日警詢筆錄）等語。被告應有與同案被告丁○○
      共同販賣安非他命予辛○○之事實。至於販賣安非他命之
      數量，以有利被告之方式計算，認定販賣安非他命予辛○○之金額共50000元。
（九）依卷附通聯譯文所載丁○○與被告電話聯繫內容，丁○○
      向被告表示老兄（即被告販毒之上游）要來，但他無錢購
      買毒品，被告：「我身上有七、八千元」，丁○○：「我
      要買八萬元」，被告：「不用啦，沒有必要補貨補這麼多
      」（影印譯文Ａ第7頁）；再有不詳男子打電話找「鳥仔
      」，稱有一批「東西」（毒品）不錯，有05以上的空間（
      議價空間），丁○○接電話後即表示被告在「兔寶寶」，
      並告以被告之電話為0000000000，要其逕與被告聯絡（影
      印譯文Ａ第11頁）。又有一不詳男子欲賒債購毒，丁○○
      以電話與被告聯繫稱：「他跟我說可以欠到四千元」，被
      告：「我什時侯有說這樣的話」，丁○○：「他現在「東
      西」（毒品）拿去了，只拿一千給我，他就這樣跟我說，
      說你能讓他欠到四千」，被告：「你要讓他欠就讓他欠嗎
      」，丁○○：「他現在是說，他是跟你買的」，被告：「
      沒錯啦」，丁○○：「我現在不知道你的意思是怎樣，因
      為我是聽你的意思辦事的」，被告：「好啦，那就讓他欠
      著啦」（影印譯文Ａ第12頁）；又丁○○與被告聯繫稱：
      「我問你喔，半錢的「糖仔」是多少錢？」，被告：「要
      看是什麼人要買的」（影印譯文Ａ第39頁）。被告於92年
      3月10日16時33分與不詳人通話稱他剛剛叫阿華（按：由
      對話內容提到載小孩等事項，該阿華應係指丁○○）替他
      去鳳山（影印譯文Ｂ第49頁）；另同年月11日12 時25分
      與「伍仁」對話稱外面大家都缺貨，昨天跑到鳳山也調不
      到東西（影印譯文Ｂ第50頁）。顯見被告除前開交付毒品
      行為外，尚有參與決定購入毒品、販賣毒品價格、是否可
      以賒欠等犯行，應係與丁○○共同販賣毒品，而非單純幫
      助丁○○販毒。
（十）按販賣海洛因及安非他命係違法行為，非可公然為之，且
      有其獨特之販售通路及管道，復無公定價格，容易增減分
      裝之份量，而每次買賣之價量，可能隨時依雙方關係深淺
      、資力、需求量及對行情之認知、來源是否充裕、查緝是
      否嚴緊、購買者被查獲時供述購買對象之可能風險之評估
      等，而異其標準，非可一概而論，從而販賣之利得，一般
      除被告坦承犯行或價量俱臻明確外，委難察得實情，惟販
      賣之人從價差或量差中牟利之方式雖異，然其販賣行為在
      意圖營利則同一，然因海洛英、安非他命物稀價昂，取得
      不易，且為政府嚴予查緝之違禁物，販賣者刑責甚重，苟
      無利可圖，衡情應無甘冒被查緝之危險而平價無端代他人
      轉交。況由卷附通聯譯文內容所載被告與他人討論毒品價
      格、賒欠等問題，及被告於販毒同時亦有打其他毒品來源
      ，並比較價格、品質，試圖降低成本等情，堪認被告販入
      海洛英、安非他命之價格應有從中牟取差額利潤之意圖甚
      明。
          此外，並有台灣台南地方法院檢察署91年12月19日、
      92年2月12日就0000000000、0000000000號行動電話核發
      之通訊監察書（91年甲○玲勤聲監字第000283號、92年甲○玲勤聲監字第000042號）及通話譯文、台南市警察局第
      六分局搜索、扣押筆錄附卷可稽。並有安非他命10包（重
      22.3 公克）、電子秤1個、分裝吸管5支、葡萄糖1包等物
      扣案可資佐證。本件事證明確，被告共同販賣毒品海洛因
      及安非他命之犯行應堪認定。
三、查被告行為後，刑法已於95年2月2日修正，並於同年7月1日
    施行，其中：
（一）關於修正之刑法第2條第1項為新舊法比較適用之準據法，
      本身無關行為可罰性要件之變更，非屬刑罰法律變更，無
      比較新舊法問題，應逕適用修正後之規定。
（二）關於修正之刑法第11條為刑法總則規定適用之依據，本身
      無關行為可罰性要件之變更，非屬刑罰法律變更，無比較
      新舊法問題，應逕適用修正後之規定。
（三）刑法第28條將「二人以上共同『實施』犯罪之行為者，為
      共犯」規定，修正為「二人以上共同『實行』犯罪之行為
      者，為共犯」，排除「陰謀」、「預備」共同正犯之適用
      ，減縮共同正犯成立之範圍（參該條立法理由一、）。惟
      本件被告不論依新法或舊法均成立共同正犯，修正後規定
      並未較有利於被告，應依修正後刑法第2條第1項前段規定
      ，適用修正前刑法第28條規定。
（四）關於刑法第47條累犯之規定，不論依修正前之刑法第47條
      ，或修正後之刑法第47條第1項之規定，本件被告於有期
      徒刑執行完畢後，五年內故意再犯本件有期徒刑以上之罪
      ，均符合累犯要件，新法規定並未對被告較有利，應逕依
      修正前之刑法第47條規定，論以累犯。
（五）關於刑法第51條第5款定應執行刑之規定，為科罰規範之
      變更，顯已影響行為人刑罰之法律效果，自屬法律有變更
      。依修正後刑法第2條第1項規定，比較新、舊法結果，如
      依舊法行為人最高可宣告有期徒刑20年；如依新法行為人
      最高可宣告有期徒刑30年。是仍應適用較有利於被告之行
      為時法律即舊法定其應執行刑。
（六）關於刑法第56條連續犯之規定，業已刪除。被告之犯行，
      因行為後新法業已刪除連續犯之規定，此刪除雖非犯罪構
      成要件之變更，但顯已影響行為人刑罰之法律效果，自屬
      法律有變更。依修正後刑法第二條第一項規定，比較新、
      舊法結果，如依舊法被告僅成立一罪，得加重其刑至二分
      之一；如依新法被告將成立數罪，併合處罰。是仍應適用
      較有利於被告之行為時法律即舊法論以連續犯。
（七）修正後刑法第59條規定為法院就刑之裁量及酌減審認標準
      見解之明文化，非屬法律之變更，並無用刑法第二條比較
      新舊法問題，逕行適用裁判時之新法。
（八）刑法第64條第2項由原先之「死刑減輕者，為無期徒刑，
      或為15年以下12年以上有期徒刑。」，修正為「死刑減輕
      者，為無期徒刑。」。修正施行後之刑度均較修正前為重
      ，非有利於行為人，是仍應適用較有利於被告之行為時法
      律即舊法規定。
（九）刑法第65條第2項，亦由原先之「無期徒刑減輕者，為7年
      以上有期徒刑。」，修正為「無期徒刑減輕者，為20年以
      下15 年以上有期徒刑。」。修正施行後之刑度均較修正
      前為重，非有利於行為人，是仍應適用較有利於被告之行
      為時法律即舊法規定。
四、按海洛因、安非他命分屬毒品危害防制條例第2條第2項第1
    、2款所稱之第一、二級毒品。核被告所為，係犯毒品危害
    防制條例第4條第1項之販賣第一級毒品罪及同條第二項之販
    賣第二級毒品罪。被告與共犯丁○○就上開販賣海洛因、安
    非他命犯行間，有犯意聯絡及行為分擔，應論共同正犯。其
    販賣前後持有第一、二級毒品海洛因之低度行為，應為販賣
    之高度行為所吸收，不另論罪。被告先後多次販賣海洛因、
    安非他命之行為，各時間緊接，方法相同，所犯係犯罪構成
    要件相同之罪名，顯係出於概括犯意為之，均為連續犯，均
    應依連續犯之規定各論以一罪。被告販賣安非他命法定刑有
    期徒刑及罰金部分應加重其刑，另販賣海洛因法定刑罰金刑
    部分亦應加重其刑。至被告販賣安非他命、海洛因之法定刑
    為死刑、無期徒刑部分，則依法不得加重。被告所犯販賣海
    洛因及販賣安非他命二罪，犯意各別、構成要件不同，應分
    論併罰。再被告曾於86、87年間因違反麻醉藥品管理條例、
    肅清煙毒條例等案件，先後經本院判處有期徒刑6月、7月、
    2年10月確定，甫於91年5月20日縮刑期滿執行完畢，有台灣
    台南地方法院檢察署刑案資料查註紀錄表及台灣高等法院被
    告全國前案紀錄表各一紙在卷可按，其於5年內故意再犯本
    件有期徒刑以上之罪，為累犯，應依法遞加重其刑（死刑及
    無期徒刑部分不得再加重。又按刑法第59條規定，犯罪之情
    狀可憫恕者，得酌量減輕其刑，同法第57條規定，科刑時應
    審酌一切情狀，為科刑重輕之標準，於裁判上酌減其刑時，
    應就犯罪一切情狀（包括刑法第57條所列舉之10款事項），
    予以全盤考量，審酌其犯罪有無可憫恕之事由，以為判斷。
    故適用第59條酌量減輕其刑時，並不排除第57條所列舉10款
    事由之審酌，惟其程度應達於確可憫恕，始可予以酌減（最
    高法院70年度第6次刑事庭會議決議參照）。本件被告丙○○雖有上開販毒之行為，然販賣對象、次數尚非甚多，犯罪
    所得金額亦僅有87000元，是其犯罪情節尚非重大，如不論
    其情節輕重，遽處以販賣第一級毒品罪之法定本刑死刑或無
    期徒刑及量處販賣第二級毒品罪之法定最低刑期有期徒刑7
    年，誠屬情輕法重，過於嚴苛，堪認其犯罪情狀尚堪憫恕，
    爰依刑法第59條之規定，就其所犯上開二罪均酌減其刑。其
    刑有加重及減輕部分，應依刑法第71條第1項之規定，先加
    後減之。
        爰審酌被告明知安非他命、海洛因對人體之危害，竟為
    圖私利販賣毒品，足以使購買施用者導致精神障礙、性格異
    常，甚至造成生命危險之生理成癮性及心理依賴性，戕害國
    民身心健康，及其犯罪所得不多，犯後尚能坦承部分犯行等
    一切犯罪情狀，分別量處如主文所示之刑，並定其應執行刑
    示懲。
五、被告與丁○○共同販賣海洛因及安非他命併計其所得分別為
    36000元、55800元（如附表所示）應依毒品危害防制條例第
    19條第1項之規定，分別予以宣告沒收，如全部或一部不能
    沒收時，以其財產抵償之。
        扣案之安非他命10包（共重22.3公克），雖經另案沒收
    銷燬，此有台南地方法院檢察署檢察官92年8月21日甲○惟
    壬字第48034號扣押物處分命令1紙附卷可稽（附95年度上訴
    字第537號影印卷，原附台南地方法院檢察署92年度執字第
    3589號執行卷），惟按沒收物之執行完畢與沒收物之不存在
    ，並非一事，因犯罪依法必須沒收之物，雖已於共犯中之一
    人確定判決諭知沒收，並已執行完畢，對於其他共犯之判決
    ，仍應宣告沒收（65年第5次刑庭庭推總會決議(二)參照），
    本件原扣案之第二級毒品安非他命10小包雖經銷燬不復存在
    ，然參以前開決議意旨，仍應宣告沒收並銷燬之。又包裝上
    開安非他命之包裝袋共10個，係丙○○所有供包裝上開毒品
    以防潮溼或裸露俾供犯販賣第二級毒品罪所用之物，應依毒
    品危害防制條例第19條第1項之規定沒收之。
        扣案之電子秤1個、分裝吸管5支、葡萄糖1包，業據被
    告於警詢中供稱警方於其與丁○○所居住的台南市○○路53
    7巷3號4樓之2內查扣前開物品全部是他的，電子磅秤1台是
    買毒品時怕對方給的毒品重量不夠而準備的，他分裝毒品販
    賣也是用該磅秤來秤重量；分裝吸管5支是用來分裝毒品、
    葡萄糖是用來增加毒品的重量等語在卷，亦即前開扣案物品
    顯係被告所有，供販賣海洛因、安非他命所用之物，爰依毒
    品危害防制條例第19條第1項之規定宣告沒收之。
        至於扣案之海洛因4包（淨重合計3.47公克）部分，被
    告於警詢中即供稱是他自己要吸食用的，且無證據足認前開
    4包海洛因係被告販賣用之毒品，而前開海洛因已於被告另
    涉施用毒品案件中經沒收銷燬並已執行完畢，此有台南地方
    法院檢察署檢察官92年12月8日甲○惟壬字第69529號扣押物
    處分命令1紙附卷可憑（附95年度上訴字第537號影印卷，原
    附台南地方法院檢察署92年度執字第5515號執行卷）爰不為
    沒收之諭知。
        另扣案之玻璃吸管2支、安非他命吸食器1個、注射針筒
    9支，被告供稱係其施用毒品所用之物；扣案夾鏈袋1大包及
    1小包，被告供稱是同案被告丁○○之母親從工作地方拿回
    來的，不是拿來分裝毒品的，且無證據足認前開物品係被告
    所有供本案販賣毒品所用之物，且均非違禁物，爰均不為沒
    收之諭知。
六、據上論斷，應依刑事訴訟法第299條第1項前段，毒品危害防
    制條例第4條第1項、第2項、第18條第1項、第19條第1項，
    修正施行後刑法第2條第1項前段、第11條前段、第59條，修
    正施行前刑法第28條、第56條、第47條、第51條第5款，判
    決如主文。
本案經檢察官乙○○到庭執行職務。
中    華    民    國    97    年    2     月    22    日
                      刑事第四庭審判長法  官  鄭文祺
                                      法  官  許蕙蘭
                                      法  官  黃翰義
以上正本證明與原本無異。
如不服本判決應於收受本判決後10日內向本院提出上訴書狀，並
應敘述具體理由。如未敘述上訴理由者，應於上訴期間屆滿後20
日內向本院補提理由書狀（均須按他造當事人之人數附繕本）「
切勿逕送上級法院」。
                                      書記官  黃雅雲
中    華    民    國    97    年    2     月    22    日
附表：
┌─┬────┬───────┬───────┬────┬────┐
│編│姓    名│交易時間及次數│交  易  地  點│毒品種類│販賣毒品│
│號│（綽號）│              │              │        │所得    │
│  │        │              │              │        │        │
├─┼────┼───────┼───────┼────┼────┤
│1 │林全德  │92年2、3月間  │臺南市西區尊王│海洛因  │7次，每 │
│  │（綽號小│              │路「兔寶寶遊藝│        │次1000元│
│  │保）    │              │場」。        │        │，共7000│
│  │        │              │              │        │元。    │
├─┼────┼───────┼───────┼────┼────┤
│2 │楊文志  │91年11月10日起│1.臺南市○○街│海洛因  │6次，每 │
│  │（綽號志│至同年11月23日│  與府前路口（│        │次1000元│
│  │仔）    │止。          │  3次）；     │        │，共6000│
│  │        │              │2.臺南市五期重│        │元。    │
│  │        │              │  劃區「海安綜│        │        │
│  │        │              │  合商場」大門│        │        │
│  │        │              │  口（3次）。 │        │        │
├─┼────┼───────┼───────┼────┼────┤
│3 │陳輝廣  │92年1月至4月間│1.臺南市○○路│海洛因  │7次，每 │
│  │（綽號梨│              │  都江堰ＫＴＶ│        │次1000元│
│  │酪）    │              │2.臺南市○○路│        │，共7000│
│  │        │              │  537巷3號4樓 │        │元。    │
│  │        │              │  之2樓下     │        │        │
├─┼────┼───────┼───────┼────┼────┤
│4 │黃炯明  │92年2月至4月間│1.臺南市○○路│海洛因  │海洛因1 │
│  │（小北）│              │  都江堰ＫＴＶ│安非他命│次，2000│
│  │        │              │2.臺南市西區尊│        │元；安非│
│  │        │              │  王路「兔寶寶│        │他命5次 │
│  │        │              │   遊藝場」   │        │，共5800│
│  │        │              │              │        │元。    │
├─┼────┼───────┼───────┼────┼────┤
│5 │己○○  │92年1月初起至 │兔寶寶遊藝場  │海洛因  │10次，每│
│  │        │同年4月間止   │              │        │次1000元│
│  │        │              │              │        │，合計共│
│  │        │              │              │        │10000元 │
├─┼────┼───────┼───────┼────┼────┤
│6 │庚○○  │91年底起至92年│臺南市西區尊王│海洛因  │4次，每 │
│  │        │4月間         │路兔寶寶遊藝場│        │次1000元│
│  │        │              │              │        │，合計共│
│  │        │              │              │        │4000元  │
├─┼────┼───────┼───────┼────┼────┤
│7 │辛○○  │91年10月間起至│1.臺南市西區尊│安非他命│多次，合│
│  │（綽號黑│92年4月間止   │  王路「兔寶寶│        │計50000 │
│  │仙）    │              │  遊藝場」。  │        │元      │
│  │        │              │2.台南市○○路│        │        │
│  │        │              │  便利商店前。│        │        │
│  │        │              │3.臺南市○○路│        │        │        │              │                    │        │        │
│  │        │              │  537巷3號樓下│        │        │        │              │                    │        │        │
│  │        │              │  。          │        │        │        │              │                    │        │        │
└─┴────┴───────┴───────┴────┴────┘
附錄本案論罪科刑法條全文：
毒品危害防制條例第四條第一、二項：
製造、運輸、販賣第一級毒品者，處死刑或無期徒刑；處無期徒
刑者，得併科新台幣一千萬元以下罰金。
製造、運輸、販賣第二級毒品者，處無期徒刑或七年以上有期徒
刑，得併科新台幣七百萬元以下罰金。


司法院資訊處製作；財團法人民間司法改革基金會備份。
